臺灣臺北地方法院民事判決
110年度訴字第6162號
原      告  良京實業股份有限公司

法定代理人  平川秀一郎


訴訟代理人  何彥臻    
被      告  盧昱縈（原名盧靜修）



上列當事人間請求清償借款事件，本院於民國110年11月23日言
詞辯論終結，判決如下：
    主  文
被告應給付原告新臺幣肆拾萬捌仟陸佰柒拾陸元，及自民國九十
六年三月十六日起至清償日止，按週年利率百分之十二點一計算
之利息，暨自民國九十六年四月十七日起至清償日止，其逾期在
六個月內者，按上開利率百分之十，超過六個月者，按上開利率
百分之二十，按期計收違約金，每次違約狀態最高連續收取期數
為九期。
被告應給付原告新臺幣壹拾玖萬伍仟肆佰壹拾貳元，及其中新臺
幣壹拾壹萬貳仟陸佰陸拾玖元，自民國九十七年十二月一日起至
民國一百零四年八月三十一日止，按週年利率百分之十九點七一
計算之利息，及民國一百零四年九月一日起至清償日止，按週年
利率百分之十五計算之利息，暨新臺幣壹仟貳佰元之逾期手續費
。
原告其餘之訴駁回。
訴訟費用由被告負擔。
    事實及理由
壹、程序部分：
一、按當事人得以合意定第一審管轄法院，但以關於由一定法律
    關係而生之訴訟為限，前項合意，應以文書證之，民事訴訟
    法第24條定有明文。又按對於同一被告之數宗訴訟，除定有
    專屬管轄者外，得向就其中一訴訟有管轄權之法院合併提起
    之。但不得行同種訴訟程序者，不在此限，同法第248條亦
    有明文。再按民法第297條第1項規定債權之讓與，非經讓與
    人或受讓人通知債務人，對於債務人不生效力。由該條文規
    定可知，債權讓與之契約，於債權人與受讓人間債權讓與之
    合意，即生效力，並不需經債務人之同意，然為保護債務人
    之利益，在未通知債務人之前，其讓與行為僅當事人間發生
    效力，對債務人不生效力。而債權讓與係以移轉特定債權為
    標的之契約，其受讓人固僅受讓債權，並非承受契約當事人
    之地位，惟對於債之同一性不生影響，因此附隨於原債權之
    抗辯權（即實體法上之抗辯，及訴訟法上之抗辯如合意管轄
    及仲裁契約之抗辯），亦不因債權之讓與而喪失，故該合意
    管轄約定自應拘束受讓人與債務人（最高法院87年度台抗字
    第630號裁定、臺灣高等法院所屬法院100年法律座談會民事
    類提案第34號研討結果參照）。查依被告與訴外人慶豐商業
    銀行股份有限公司（下稱慶豐銀行）約定以本院為第一審管
    轄法院，有慶豐銀行信用卡約定條款第25條可憑（見本院卷
    第24頁），嗣慶豐銀行將上開貸款契約所生債權讓與慶銀資
    產管理股份有限公司（下稱慶銀公司），慶銀公司復將上開
    債權讓與原告，依前開說明，該等合意管轄約定仍生拘束兩
    造之效力，本院既就前開慶豐銀行信用卡契約事件有管轄權
    ，揆諸首揭規定，本院對被告其餘合併提起之訴，亦應得一
    併審理而有管轄權，合先敘明。
二、次按訴狀送達後，原告不得將原訴變更或追加他訴，但擴張
    或減縮應受判決事項之聲明者，不在此限，民事訴訟法第25
    5條第1項第3款定有明文。查原告訴之聲明第1項違約金部分
    之聲明為：「…暨自民國96年4月17日起至清償日止，其逾期
    在6個月內者，按上開利率10％，超過6個月者，按上開利率2
    0％計算之違約金」（見本院卷第7頁），嗣於110年11月23日
    經原告訴訟代理人當庭變更上開違約金收取期數如主文第1
    項所示（見本院卷第53-54頁），核屬應受判決事項聲明之
    減縮。揆諸前開說明，於法並無不合，應予准許。
三、被告經合法通知，無正當理由未於言詞辯論期日到場，核無
    民事訴訟法第386條所列各款情形，爰依原告之聲請，由其
    一造辯論而為判決。
貳、實體部分：
一、原告主張：
　㈠被告於民國93年9月21日向臺東區中小企業銀行股份有限公司
    （下稱臺東企銀）借款新臺幣（下同）50萬元，約定借款期
    間為93年9月22日起至98年9月22日，共分60期，按期於每月
    22日平均攤還本息，利息按臺東企銀牌告基準利率加碼年息
    8.325％即年息12.1％計算。如逾期還本或付息，除依上開利
    率計付遲延利息外，逾期6個月以內者，另按上開利率10％，
    逾期超過6個月部分，另按上開利率20%，加計違約金，依消
    費性無擔保貸款定型化契約應記載事項第7條第1、2項之規
    定，每次違約狀態最高連續收取期數為9期。詎被告未依約
    履行繳款義務，尚積欠如主文第1項所示本金、利息及違約
    金未清償。
　㈡被告另向慶豐銀行申請信用卡使用，依約被告得於特約商店
    記帳消費，但被告應於當期繳款截止日前向伊全部清償，或
    以循環信用方式繳付最低應繳金額，剩餘未付款項則按各筆
    帳款實際墊款日起至清償日止以年息19.71％計算循環利息，
    並自銀行法第47條之1於104年9月1日施行後，調整為年息15
    ％。如逾期還本或付息，逾期清償1期者，應給付手續費150
    元；達2期者，給付手續費300元；逾3期以上者，給付手續
    費600元。詎被告未按期繳款，尚積欠19萬5412元（含本金1
    1萬2669元，及97年12月1日前已結算之利息6萬2943
　　元、逾期手續費1萬9800元），及本金11萬2669元部分自97
    年12月1日起至104年8月31日止，按19.71％計算之利息，及
    自97年12月1日起至清償日止按月加計600元之逾期手續費未
    清償。慶豐銀行已於95年8月31日將本件對被告之債權及其
    他從屬權利讓與慶銀公司，慶銀公司再將上開債權讓與原告
    ，幾經催討均無著，原告並以起訴狀繕本送達被告時，作為
    債權讓與通知到達被告之時點。
　㈢爰依民法消費借貸及債權讓與之法律關係提起本訴等語。並
    聲明：⒈被告應給付原告40萬8676元，及自96年3月16日起至
    清償日止，按年利率12.1％計算之利息，暨自96年4月17日起
    至清償日止，其逾期在6個月內者，按上開利率10％，超過6
    個月者，按上開利率20％，按期計收違約金，每次違約狀態
    最高連續收取期數為9期。⒉被告應給付原告19萬5412元，及
    其中11萬2669元，自97年12月1日起至104年8月31日止，按
    年利率19.71計算之利息，及自104年9月1日起至清償日止，
    按年利率15％計算之利息，及自97年12月1日起至清償日止，
    每月加計付600元之逾期手續費。
二、被告經合法通知，未於言詞辯論期日到場，亦未提出書狀作
    何聲明或陳述。
三、經查，原告主張被告未依約清償上開帳款及其受讓取得本件
    債權之事實，業據其提出臺東企銀授信約定書、債權讓與證
    明書、分攤表、民眾日報債權讓與公告、慶豐銀行信用卡申
    請書、慶豐銀行信用卡約定條款、分攤表、慶豐銀行債權讓
    與證明書、慶銀公司債權讓與證明書暨債權本金餘額明細表
    、通知函等件為證（見本院卷第11至33頁），核屬相符，堪
    信原告之上開主張為真實，故原告依據消費借貸契約、信用
    卡使用契約及債權讓與法律關係，請求被告給付如訴之聲明
    第1項所示之本金、利息及違約金，訴之聲明第2項所示之本
    金、利息部分，為有理由，應允准許。
四、至原告於訴之聲明第2項主張向被告請求之逾期手續費部分
    ，固據其提出信用卡約定條款第16條「逾期手續費（違約金
    ）」約定為證（見本院卷第24頁）。然按約定之違約金額過
    高者，法院得減至相當之數額，民法第252條定有明文。故
    約定之違約金苟有過高情事，法院即得依此規定核減至相當
    之數額，並無應待至債權人請求給付後始得核減之限制。此
    項核減，法院得以職權為之，亦得由債務人訴請法院核減（
    最高法院79年台上字第1612號裁判意旨參照）。當事人約定
    之違約金是否過高，須依一般客觀事實，社會經濟狀況，當
    事人所受損害情形及債務人如能依約履行時，債權人可享受
    之一切利益為衡量標準（最高法院96年度台上字第107號判
    決意旨參照）。查近年來國內貨幣市場之利率已大幅調降，
    而違約金原則上係為填補債權人因債務人不履行債務所生損
    害，惟客戶不履行對銀行之借款債務已需支付高額遲延利息
    ，難認債權人尚有其他損害可言；復審酌慶豐銀行與被告就
    信用卡債權所約定之利息係按週年利率19.71％計算，較法定
    利率即週年利率5％或一般金融業者放款利率高出甚多，且兩
    造並未約定違約金之上限，如於97年12月1日起每月加計600
    元逾期手續費至被告清償之日止，該金額實為可觀，顯屬過
    高。爰審酌信用卡業務機構管理辦法第48條第2項規定：「
    發卡機構因持卡人未於當期繳款截止日前付清當期最低應繳
    金額，而約定向持卡人收取違約金時，其收取方式應依主管
    機關規定辦理。」，及行政院金融監督管理委員會（下稱金
    管會）依前揭規定之授權，於100年2月9日發布金管銀票字
    第10040000140號令以：「發卡機構因持卡人未於每月繳款
    截止日前付清當期最低應繳金額，而約定向持卡人收取違約
    金時，應依下列事項辦理：…二、㈠違約金應採固定金額方式
    計收，及符合衡平原則。最高連續收取期數不得超過3期。…
    ㈣持卡人『當期帳單應繳總金額』逾1000元者，發卡機構對其
    違約第1、2及3期之違約金收取上限分別為300元、400元及5
    00元。」之標準，本院認以前揭金管會函釋所採當期帳單應
    繳總金額逾1000元之違約金收取上限總計1200元（計算式：
    300+400+500=1200），應屬適當，逾此部分之請求，為無理
    由。
五、綜上所述，原告本於消費借貸契約、信用卡使用契約、債權
    讓與之法律關係，請求被告給付如主文第1、2項所示之金額
    、利息及違約金，為有理由，應予准許。逾此範圍之請求，
    則屬無據，應予駁回。
六、據上論結，本件原告之訴為一部有理由，一部無理由，爰依
    民事訴訟法第385條第1項前段、第79條，判決如主文。　　
中　　華　　民　　國　　110 　年　　12　　月　　 3　　日
                  民事第五庭    法　官　  楊承翰
以上正本係照原本作成。　　　　　　　　　
如對本判決上訴，須於判決送達後20日內向本院提出上訴狀。如
委任律師提起上訴者，應一併繳納上訴審裁判費。
中　　華　　民　　國　　110 　年　　12　　月　　3 　　日
                                書記官    蕭欣怡